臺灣臺北地方法院刑事判決　　　　　　　　　　　　　九十一年度自字第二六九號
　　自　訴　人　甲○○
　　代　理　人　蘇衍維律師
　　被　　　告　乙○○
右列被告因違反勞動基準法案件，經自訴人提起自訴，本院判決如左：
    主  文
乙○○無罪。
    理  由
一、自訴意旨略以：被告乙○○係斑笙有限公司（下稱斑笙公司，已於民國九十一年
    三月一日辦理解散登記）之法定代理人，而斑笙公司係經營日用品百貨等商品之
    買賣業務。依勞動基準法第三條第三項規定「本法至遲於民國八十七年底以前適
    用於一切勞雇關係，但其適用確有窒礙難行者，不在此限」，另依行政院勞委會
    八十七年十二月三十一日台八十七勞動一字第０五九六０五號公告，斑笙公司適
    用勞動基準法。緣自訴人自八十四年十一月二十一日起任職於斑笙公司，詎被告
    及斑笙公司於九十年十二月二十一日逕以公司業務緊縮為由，終止與自訴人之勞
    動契約並令自訴人提供勞務至同月三十一日，惟卻未依勞動基準法之規定給付自
    訴人資遺費，按雇主依勞動基準法第十一條第二款「業務緊縮」為由終止勞動契
    約者，依同法第十六條、第十七條之規定應發給勞工資遺費，其標準依同法第十
    七條規定「一、在同一雇主之事業單位工作，每滿一年發給相當於一個月平均工
    資之資遺費。二、依前款計算之剩餘月數或工作未滿一年者，以比例計給之。未
    滿一個月者，以一個月計」。自訴人於離職前六個月之月平均工資（九十年七月
    至十二月）為新臺幣（下同）二萬八千五百元，自訴人自八十四年十一月二十一
    日起至九十年十二月三十一日止工作期間共六年一個月又十日，依前述規定，自
    訴人得請求資遺費十七萬五千七百五十元。因認被告涉犯勞動基準法第七十八條
    罪嫌云云。
二、按犯罪事實應依證據認定之，無證據不得推定其犯罪事實，又不能證明被告犯罪
    者，應諭知無罪之判決，刑事訴訟法第一百五十四條、第三百零一條第一項分別
    定有明文。本件自訴人認被告涉犯勞動基準法第七十八條罪嫌，無非係以勞工保
    險被保險人投保資料表（明細）、離職證明書、員工薪俸袋各一份影本為據。訊
    據被告固不否認有積欠自訴人資遺費之事實，惟堅詞否認有勞動基準法第七十八
7   條犯行，辯稱伊因斑笙公司經營不善始無法發給自訴人資遺費，並非故意不給等
    語。
三、經查，斑笙公司業於九十一年二月二十六日申請解散，經臺北市政府於同年三月
    一日准予解散登記一節，有被告提出之臺北市政府函及斑笙公司資產負債表在卷
    可稽，足見被告辯稱斑笙公司經營不善一節並非虛妄。又自訴人離職後，被告與
    自訴人間就資遺費之計算方法有爭議，被告曾匯款一萬五千元與自訴人，惟遭自
    訴人退回一節，為被告及自訴人所自承，自訴人復陳稱退回該款項係因怕收了表
    示要和解等語（見本院九十一年七月三十一日訊問筆錄），則被告於自訴人離職
    後尚給付部分資遺費，再參諸被告於本院審理時業與自訴人達成和解，有和解筆
    錄可稽，益徵被告並非故意不給付自訴人資遺費。此外，復查無其他積極證據足
    認被告有自訴人所指之犯行，不能證明被告犯罪，依上開說明，自應為被告無罪
    之諭知。
四、自訴人經合法通知，無正當理由不到庭，有送達證書在卷可稽，本件為非告訴乃
    論之罪，爰依刑事訴訟法第三百三十一條第一項規定，不待自訴人陳述而為判決
    。
據上論斷，應依刑事訴訟法第三百三十一條第一項、第三百四十三條、第三百零一條
第一項，判決如主文。
中    華    民    國      九十一    年      十一    月    二十八        日
                                      臺灣臺北地方法院刑事第八庭
                                          法  官  鄭  佾  瑩
右正本證明與原本無異。
如不服本判決，應於送達後十日內，向本院提出上訴狀。
                                          書記官  何  適  熹
中    華    民    國      九十一    年       十二   月      四          日
